【裁判字號】    96,交抗,1089
【裁判日期】    970108
【裁判案由】    違反道路交通管理處罰條例
【裁判全文】
臺灣高等法院交通事件裁定            96年度交抗字第1089號
抗  告  人
即受處分人  甲○○
上列抗告人因違反道路交通管理處罰條例案件，不服臺灣臺北地
方法院，中華民國96年11月29日所為裁定（96年度交聲字第1494
號），提起抗告，本院裁定如下：
    主  文
抗告駁回。
    理  由
一、按受處分人不服道路交通管理處罰條例第8 條主管機關所為
    之處罰者，依同條例第87條第1 項規定，得於收到裁決書之
    翌日起20日內，向管轄地方法院聲明異議，惟於訴訟上得為
    聲明異議之對象，乃限於該條例第八條之主管機關所為之處
    罰，如非對於主管機關之處罰聲明異議，難認其異議合於法
    律上之程式。
二、本件異議意旨以：異議人在自宅即臺北市○○區○○路2 段
    150巷16號1樓屋前法定空地上裝置二個圓形扣環，上設有鐵
    鍊用來拴鎖異議人之機車及自行車。於民國96年10月17日9
    時許，經臺北市政府警察局交通警察大隊（下稱臺北市交通
    大隊）依道路交通管理處罰條例第82條第1 項對於異議人為
    處分，將該等扣環鐵鍊以破壞剪剪斷，將自行車、機車移置
    他處。異議人不服，於96年10月18日至臺北市交通大隊填寫
    申訴書，嗣臺北市交通大隊以96年10月24日北市警交大綜字
    第０九六三五一九五七００號函覆執行並無不當，受處分人
    乃於96年時1月2日提出異議狀予臺北市交通事件裁決所，該
    所以96年11月9 日北市裁三字第０九六四二二０六六００號
    函覆受處分人該申訴案轉至臺北市交通大隊處理。嗣後，臺
    北市交通大隊以96年11月19日以北市警交大綜字第０九六三
    五六七七三００號函覆異議人略稱：該申訴消除障礙案件，
    前已以96年10月24日北市警交大綜字第０九六三五一九五七
    ００號函函覆在案。如不服主管機關處罰，請依道路交通管
    理處罰條例第87條第1 項規定，於接受裁決書之翌日起20日
    內，向管轄地方法院聲明異議等語，為此，針對臺北市交通
    事件裁決所北市裁三字第０九六四二二０六六００號函聲明
    異議等語。
三、原裁定略以：異議人據以聲明異議之臺北市交通大隊對其所
    有之鐵鍊、自行車、機車執行清除、移置等行為，係行政機
    關依道路交通管理處罰條例第82條第1項第1款、第2 項規定
    ，對於足以妨礙交通之物所為之清除、管理行為。而本案臺
    北市交通大隊並未對於異議人製單舉發，亦無任何主管機關
    （依道路交通管理處罰條例第八條規定，同條例第82條事件
    之主管機關為警察機關）之裁決（處罰），此經原審查詢明
    確，製有公務電話紀錄附卷可稽，異議人逕向原審聲明異議
    ，已有未合。又臺北市交通大隊上開清除、移置等行為既非
    科處罰鍰等處罰，與一般該條例所規定之處罰顯然有別，難
    認此屬該條例第87條第1 項所規定得向管轄法院聲明異議之
    對象；該等清除、移置行為縱具有行政處分性質，要屬異議
    人得循行政處分之救濟途徑另以訴願、行政訴訟等方式向該
    主管機關聲明不服之問題，揆諸首揭說明，異議人誤向本院
    聲明異議，於法自有未合，應予駁回。
四、抗告意旨略以：請貴院別忘要抗告人提起異議者是台北市政
    府警察局交通大隊96年11月19日號函。若類似案件均為訴願
    、行政訴訟，貴院應讓所有政府機關週知。抗告人提抗告，
    為了是法理程序訴訟完備，倘抗告人向台北市政府訴願審議
    委員會訴願，其引交通道路處罰條例第87條第1 項以應向管
    轄法院聲明異議而訴願駁回，這會讓抗告人對法令無所適從
    。綜觀交通道路處罰條例並無載述行政處分屬訴願與行政訴
    訟業務範疇，抗告人認貴院須審理此案。
五、本院查：
（一）抗告人於民國96年10月17日9 時許，經臺北市政府警察局
      交通警察大隊依道路交通管理處罰條例第82條第1 款「在
      道路堆積、置放、設置或拋擲足以妨礙交通之物」規定，
      將抗告人停放於自宅前之機車與自行車栓於地面之扣環鐵
      鍊破壞剪斷，並將之移置他處，惟此處分行為並未有台北
      市交通事件裁決所製作裁決書，未合道路交通管理處罰條
      例第87條第1 項規定中「得於接受裁決書、、、」之要件
      。另抗告人聲明異議狀中，針對警察機關96年10月24日北
      市警交大綜字第09635195700 號函所為抗告人自宅前道路
      性質認定，此亦非道路交通案件處理辦法第2條第1項「本
      辦法所稱之交通案件如下：一、違反道路交通管理處罰條
      例經公路主管機關或警察機關或其聯合設置之裁決機關處
      罰後，聲明異議之案件」規定所稱之交通案件。
（二）又司法救濟之方式，有不論民事、刑事或行政訴訟之裁判
      ，均由普通法院審理；有於普通法院外，另設行政法院審
      理行政爭訟事件，我國即從後者。然無論採何種方式，人
      民於其權利因違法行政處分而遭受侵害時，得向法院請求
      救濟，則無不同。至立法機關將性質特殊之行政爭訟事件
      劃歸何種法院審理、適用何種司法程序，則屬立法者之權
      限，應由立法者衡酌權利之具體內涵、訴訟案件之性質及
      既有訴訟制度之功能等因素，以法律妥為合理之規定（大
      法官會議解釋第418 號理由書參照）。故界定案件究屬何
      性質？適用何救濟途徑？本係由立法者以法律規定加以衡
      酌，雖一般人民尚乏專業判斷交通事件與公法爭議間管轄
      權區隔以資決定最適救濟途徑，惟國家既已為人民設立民
      事、刑事、行政等救濟制度，尚不致使抗告人權益無從救
      濟。
（三）本件抗告人受警察機關扣環鐵鍊破壞剪斷，並將之移置他
      處之處分，其法依據雖係交通法規，惟處分機關並非交通
      事件裁決所，而係警察機關執行特定公務之行政處分，抗
      告人指摘原裁定不當並無理由，應予駁回。
據上論斷，應依道路交通管理處罰條例第89條、道路交通案件處
理辦法第26條，刑事訴訟法第412 條，裁定如主文。
中    華    民    國    97    年    1     月    8     日
                  刑事第八庭審判長法  官  鄭文肅
                                  法  官  蔡光治
                                  法  官  陳貽男
以上正本證明與原本無異。
不得再抗告。
                                  書記官  王泰元
中    華    民    國    97    年    1     月    8     日


司法院資訊處製作；財團法人民間司法改革基金會備份。
